臺灣高雄地方法院刑事判決　　　　　　　93年度訴字第2009號
公　訴　人　臺灣高雄地方法院檢察署檢察官
被　　　告　乙○○
上列被告因詐欺案件，經檢察官聲請簡易判決處刑（92年度偵字
第23691 號）及移送併辦（93年度他字第2258號，93年度偵字第
15451 、21830 號），本院認應適用通常程序判決如下：
    主  文
乙○○連續幫助連續意圖為自己不法之所有，以詐術使人將本人
之物交付，處有期徒刑拾月。
    事  實
一、乙○○於民國（下同）92年7 月間之某日，自報紙廣告得知
    不法集團收購金融機構帳戶之消息，在預見提供金融帳戶存
    簿、提款卡等物予陌生人士使用，有可能為非法集團所利用
    ，以達欺騙不知情之社會大眾及隱匿掩飾犯罪所得財物或財
    產生利益之目的，竟基於幫助連續詐欺之概括犯意，於92年
    6 月間某日，在高雄縣鳳山市○○○路台新銀行門口處，以
    新台幣（下同）1,000 元收購丙○○所有向高雄縣鳥松鄉仁
    美郵局申設之00000000000000號帳戶之存摺、印章及提款卡
    （含提款卡使用密碼），再轉而提供予詐騙集團使用；嗣該
    詐欺集團基於詐欺之犯意，以台灣時報之夾報廣告偽稱為人
    辦理貸款，致庚○○以電話聯繫欲辦理貸款時，遭自稱「陳
    文鴻」之人騙稱須先給付貸款押金，而於92年7 月9 日下午
    1 時48分許，在高雄縣旗山鎮溪州郵局匯款36,600元至前揭
    丙○○帳戶內，終未能獲得貸款，始知受騙，並報警查獲。
二、乙○○另基於同前幫助詐欺之概括犯意，於92年7 月間某日
    晚間8 、9 時許，在高雄縣鳳山市陸軍官校大門口附近處，
    以2,000 元為代價，將其於高雄縣鳳山市中崙郵局所設立之
    00000000000000號之存摺、印章及提款卡（含提款卡使用密
    碼），交付予該不法集團成員之年約30歲年籍姓名不詳自稱
    「陳先生」之人，容任該集團使用其帳戶，以行不法之事。
    嗣該詐騙集團即基於詐欺之概括犯意，於92年7 月18日由自
    稱「林文宏」之人以電話聯絡壬○○○，謊稱係國稅局就報
    廢汽車退稅，要其於92年7 月18日下午3 時35分許，至高雄
    縣大寮鄉大寮郵局，依指示操作提款機，致遭騙取新台幣（
    下同）51,263元；又於92年7 月19日自稱「林主任」之人以
    電話聯繫戊○○，偽稱監理站要退稅，而於92年7 月19日下
    午5 時左右，以指示戊○○操作提款機之方式，自郭女及其
    夫宮潤基之郵局帳戶內，轉出208,886 元（款項共轉出3 次
    ：自郭女帳戶轉出2 次、每次99,999元、合計199,998 元，
    自宮潤基帳戶轉出8,888 元），上開被詐騙之款項均匯入乙○○上開帳戶內，嗣壬○○○及戊○○查詢交易明細始知受
    騙並報警處理，循線追查始知上情。
三、乙○○又基於同前幫助詐欺之概括犯意，於92年7 月14 日
    在高雄縣鳳山市○○路207 號丁○○住處，仲介丁○○稱得
    以每月2000元之代價容由他人租用許女向高雄縣鳳山市○○
    路郵局申請之00000000000000號帳戶，於交付2,000 元後，
    即取得並轉交許女上開帳戶之存摺、印章、提款卡（含提款
    卡使用密碼）及許女之身分證影本等物予詐欺集團使用，致
    詐欺集團即基於詐欺之概括犯意，於92年7 月30日下午4 時
    許，向甲○○詐稱係郵政總局人員以電話聯絡以有社會局通
    知辦理退稅之信函遭退件，要其以電話聯絡社會局自稱「邱
    小姐」之人，甲○○隨即依「邱小姐」之電話指示，至台北
    市○○○路○ 段466 號台北郵局99 支 局所設提款機，騙稱
    可以提款機查明是否有退稅款匯入，經操作提款機後，反將
    95,800元之款項轉入前揭丁○○帳戶內而遭詐騙；另有辛○○於92年7 月31日上午9 時許，接獲上開詐欺集團成員自稱
    行政院社會局人員以詐稱要退還保證金須以提款機退款，辛○○即於同年8 月1 日上午11時32分許，於台北國際商業銀
    行之提款機，接續三次依其指示操作提款機，以致先後轉出
    19,800元、99,800 元 、19,800元等三筆款項（合計
    139,400 元）至丁○○前揭帳戶內，經甲○○、辛○○分別
    查詢交易明細始悉受騙，並報警查獲。
四、案經高雄縣政府警察局移送臺灣高雄地方法院檢察署檢察官
    偵查起訴及移送併辦。
    理  由
一、訊據被告乙○○坦承有於92年7 月出售其自有上開郵局帳戶
    ，惟矢口否認有幫助詐欺之犯行，且否認有收購丙○○及租
    用丁○○前揭郵局帳戶並轉交予詐欺集團利用之行為，並辯
    稱：其不知購買其自有帳戶之人，係要利用其帳戶為詐騙壬○○○、戊○○之錢財，至丙○○之前述帳戶係丙○○自行
    出售予他人，丁○○帳戶則為丁○○自己出租予他人，均與
    其無關云云。惟查：
  （一）被告確有將其申辦上開郵局之帳戶，售與他人一節，除
        據其自白外，並有被告之郵政存簿儲金立帳申請書在卷
        可稽（偵23691 號之警卷第12頁）；且詐欺集團之人利
        用該被告之帳戶作為取得詐欺壬○○○及戊○○款項之
        途徑，亦有被害人壬○○○及戊○○警、偵訊之指訴（
        偵23691 號之警卷第5 ～9 頁、偵23691 號卷第5 頁，
        被告就壬○○○及戊○○警偵訊之陳述，均未於言詞辯
        論終結前聲明異議，視為同意作為證據，是依刑事訴訟
        法第159 之5 條之規定，得為證據），及卷附郵政存簿
        儲金每日活動戶存提詳情表（偵23691 號之警卷第11頁
        ）、壬○○○之郵政存簿儲金簿影本（偵23691 號之警
        卷第13頁）及儲戶交易明細表（偵23691 號卷第10頁）
        、戊○○之儲戶交易明細表影本（偵23691 號之警卷第
        14頁）及戊○○、宮潤基之郵政存簿儲金簿影本（偵
        23691 號卷第8 、9 頁）足憑，堪認為真實。
  （二）丙○○之上開郵局帳戶亦由被告收購後，轉交予詐欺集
        團之人使用乙情，亦據丙○○於警詢時供述甚明【見他
        字2258號卷第4 ～5 頁，證人丙○○於本院審理時，經
        本院查址並傳、拘，均未能到庭，所在不明無從傳喚，
        惟丙○○警詢中之陳述，因其所涉幫助詐欺乙案業經本
        院高雄簡易庭以93年度簡字第3834號簡易判決判處罪刑
        在案（參本院卷第52頁），丙○○就其所犯亦未上訴，
        顯見其警詢所為陳述具有特別可信之情況，又係證明被
        告涉犯部分幫助詐欺犯行事實之存否所必要之證據，是
        依刑事訴訟法第159 條之3 第3 款之規定，應得為證據
        】；又詐欺集團取得丙○○之前開帳戶後，並用以作為
        取得詐騙庚○○款項之工具，亦據庚○○警詢時指陳詳
        實（見他字2258號卷第6 頁），且有丙○○帳戶之客戶
        歷史交易清單（見他字2258號卷第7 頁）、被害人庚○○之匯款單（見他字2258號卷第9 頁）、夾報廣告單（
        見他字2258卷第9 頁反面）等在卷可查，足認屬實，是
        被告空言否認有收購丙○○上開帳戶云云，顯為卸責之
        詞，自無足採。
  （三）再者，丁○○之前述郵局帳戶經由被告仲介容由他人租
        用並轉交予詐欺集團之人之事實，業據證人丁○○於本
        院審理時指陳綦詳（本院卷第125 ～126 頁），且有丁○○之郵政存簿儲金立帳申請書在卷可證（93年6 月18
        日之警卷第12頁）；且詐欺集團利用丁○○上開帳戶作
        為詐欺甲○○、辛○○二人取得詐得款項之工具，亦有
        被害人甲○○、辛○○二人於警詢時陳述明確（甲○○
        警詢筆錄：93年10月15日警卷第6 頁，辛○○警詢筆錄
        ：93年6 月18日警卷第6 頁，被告就甲○○、辛○○警
        詢之陳述，均未於言詞辯論終結前聲明異議，視為同意
        作為證據，是依刑事訴訟法第159 之5 條之規定，得為
        證據），及卷附郵政存簿儲金每日活動戶存提詳情表2
        份（甲○○部分見93年10月15日警卷第9 頁、辛○○部
        分見93年6 月18日警卷第8 頁）、甲○○存摺影本（甲○○部分見93年10月15日警卷第10頁）、辛○○之自動
        櫃員機交易明細表3 份（見93年6 月18日警卷第9頁）
        附卷可參，顯見係真實，因此，被告否認有仲介由他人
        租用丁○○前開帳戶云云，無非飾卸之詞，應無可信。
  （四）復就金融存款帳戶，事關存戶個人財產權益之保障，其
        專有性自屬甚高，除非本人或本人之親密關係者，難認
        有何理由可自由流通使用該存摺，一般人均有妥為保管
        阻止他人任意使用之認識，縱使特殊情況偶有交付他人
        使用之需，亦必然深入了解用途及合理性後，再行提供
        以使用，方符常情；且該等專有物品如落入不明人士手
        中，而未加以闡明正常用途，極易被利用為與財產有關
        之犯罪工具，此為吾人依一般生活認知所易於體察之常
        識，而有犯罪意圖者，非有正當理由，竟徵求他人提供
        帳戶，客觀上可預見其目的，係供為某筆資金之存入，
        後再行領出之用，且該筆資金之存入及提領過程係有意
        隱瞞其流程及行為人身份曝光之用意，一般人本於一般
        認知能力均甚易於了解，被告為獲取利益，竟出售自身
        所有之郵局帳戶，又收購丙○○之帳戶轉交他人，並仲
        介使丁○○出租予他人使用，已可認其有幫助犯罪之不
        確定犯意自明。又被害人壬○○○、戊○○、庚○○、
        甲○○，辛○○等人確實分別匯款至被告或丙○○或丁○○等之郵局帳戶，業如前述，但無證據證明該匯入之
        款項，為被告提領一空，是本件僅能證明被告係單純提
        供帳戶供人使用。又詐欺行為之成立，係施以詐術，使
        人陷於錯誤而交付財物，而本件詐欺罪構成要件構成要
        件行為實施，在於透過電話聯繫，指示被害人操作提款
        機之轉帳按鍵，再以被告之金融卡提領匯款，實施者均
        為前開犯罪集團之成員，本件被告單純提供帳戶（包含
        收購帳戶轉交及仲介帳戶出租等）之行為僅係使犯罪者
        欺騙民眾，藉以取得詐欺之款項，並隱匿真正實施詐欺
        犯罪之人，依首開說明，屬詐欺構成要件以外之行為，
        而為幫助行為甚明。
  （五）綜上所述，本件事證已徵明確，被告犯行堪予認定。
二、核被告乙○○所為，其出售自身帳戶、收購丙○○帳戶轉交
    及仲介丁○○帳戶等，難認係同一詐欺犯罪集團之人，則由
    上開事實一、二、三所列之各該詐欺集團之詐欺金額多寡不
    一，及詐欺次數均僅1 、2 次，且又未查悉實施詐欺者係何
    人，自無從判斷究否確有以此詐欺為業並恃以維生之情事，
    自不得逕認被告所幫助之正犯，係犯常業詐欺之罪，是認被
    告係犯刑法第339 條第1 項之詐欺取財罪。公訴人認被告係
    犯常業詐欺之罪，尚有未洽，起訴法條應予變更。被告幫助
    他人犯詐欺取財罪，依刑法第30條第2 項之規定，應按正犯
    之刑減輕之。又核被告所為3 次幫助詐欺之行為，以及被告
    出售自身帳戶之詐欺正犯2 次詐欺犯行、被告仲介出租丁○○帳戶予詐欺正犯所為之2 次詐欺犯行，均時間緊接，所犯
    罪名相同，顯係出於概括之犯意為之，均為連續犯，爰依刑
    法第56條之規定以一連續幫助連續詐欺取財罪論，並加重其
    刑，且依刑法第71條第1 項規定，先加後減之。公訴人雖未
    就被告所犯收購丙○○上開帳戶轉交予詐欺集團及轉介丁○○出租前揭帳戶之幫助詐欺犯行部分起訴，惟查被告所犯該
    罪，與經起訴之幫助詐欺罪部分，有連續犯之關係，已如前
    述，屬裁判上一罪，本院自得併予審酌，附此敘明。爰審酌
    被告未曾犯罪，有臺灣高等法院被告全國前案紀錄表可按，
    素行良好，然其為貪圖小利，竟任意出售或轉介租售自己或
    他人之郵局帳戶，供詐欺犯罪者使用，使詐欺罪犯得藉此遂
    行其犯罪而隱匿自身之身分，並致被害人難以追償，對社會
    治安損害至鉅等一切情狀，量處如主文所示之刑，以示懲儆
    。
三、聲請簡易判決處刑意旨另以：被告乙○○並基於洗錢之犯意
    ，出售其自身所有之上開帳戶，使遂行詐欺之人得以隱匿掩
    飾犯罪所得財物，另犯洗錢防制法第9 條第2 項之洗錢罪等
    詞。惟查：本院既認本件被告所犯係詐欺取財罪，而非刑法
    第340 條之常業詐欺罪，已詳敘於前，而詐欺取財罪並非洗
    錢防制法第3 條所規定之重大犯罪，是以詐欺取財所得之財
    物自不合於洗錢防制法第2 條所定之「因重大犯罪所得財物
    」之洗錢行為要件，從而，自亦無該法第9 條第2 項洗錢罪
    之適用，此外，復查無其他積極證據足資證明被告有洗錢犯
    行，尚不能證明被告犯罪，原應為無罪之諭知，然聲請簡易
    判決處刑意旨又以被告所犯之幫助詐欺與洗錢等罪，係一行
    為觸犯數罪名之想像競合犯，具有裁判上一罪之關係，爰不
    另為無罪之諭知。
據上論斷，應依刑事訴訟法第299 條第1 項前段、第300 條、第
452 條，刑法第56條、第30條第2 項、第339 條第1 項，罰金罰
鍰提高標準條例第1 條前段，判決如主文。
本案經檢察官己○○到庭執行職務。
中    華    民    國  94    年    5     月    25      日
        　　　　　　刑事第三庭審判長法　官  黃建榮
                                    法　官  陳玉聰
                                    法　官  高思大
右正本證明與原本無異。
如不服本判決，應於判決送達後10日內向本院提出上訴狀，上訴
於台灣高等法院高雄分院（須附繕本）。
中　　華　　民　　國　　94　　年　　5 　　月　　26　　日
                                    書記官  蔡語珊
附錄論罪法條：
刑法第339條第1項：
意圖為自己或第三人不法之所有，以詐術使人將本人或第三人之
物交付者，處5年以下有期徒刑、拘役或科併科1千元以下罰金。
